臺灣臺南地方法院刑事判決
110年度訴字第221號
公  訴  人  臺灣臺南地方檢察署檢察官
被      告  邱南達




            黃榮谷




            周俊利




上列被告因妨害秩序等案件，經檢察官提起公訴（109年度偵字
第19104號），被告於準備程序中就被訴事實為有罪之陳述，本
院合議庭裁定由受命法官獨任進行簡式審判程序，判決如下：
    主      文
丙○○犯意圖供行使之用而攜帶兇器在公共場所聚集三人以上下手
實施強暴罪，處有期徒刑陸月，如易科罰金，以新臺幣壹仟元折
算壹日。扣案之伸縮警棍壹支，沒收。
戊○○犯意圖供行使之用而攜帶兇器在公共場所聚集三人以上下手
實施強暴罪，處有期徒刑陸月，如易科罰金，以新臺幣壹仟元折
算壹日。
乙○○犯意圖供行使之用而攜帶兇器在公共場所聚集三人以上下手
實施強暴罪，處有期徒刑陸月，如易科罰金，以新臺幣壹仟元折
算壹日。
    事      實
一、戊○○因與丁○○有感情糾紛，而丙○○、乙○○與丁○○則有債務糾
    紛，戊○○於民國109年10月11日晚間，自第三人陳雪雁處得
    知其與丁○○相約在臺南市○○區○○○路00號「小北百貨」，戊○○乃邀集與丁○○有債務糾紛之丙○○、乙○○一同前往欲教訓丁○○，並由丙○○攜帶伸縮警棍1支，三人遂於同日晚上9時30分
    許至上址等候，待丁○○出現後，戊○○、丙○○、乙○○均明知該
    處店址位在不特定人得以共見共聞之道路旁，於該處群聚三
    人以上發生衝突，顯會造成公眾或他人恐懼不安，竟仍不違渠
    等本意，而共同基於意圖供行使之用而攜帶兇器在公共場所
    聚集三人以上下手實施強暴之犯意聯絡，由戊○○、乙○○拉住
    丁○○並毆打之，期間丙○○並持伸縮警棍毆打丁○○，致丁○○受
    有頭部撕裂傷之傷害（傷害部分未據告訴）。嗣經巡邏員警
    經過見狀予以逮捕，並扣得伸縮警棍1支，因而查悉上情。
二、案經臺南市政府警察局永康分局移送臺灣臺南地方檢察署檢
    察官偵查起訴。
    理      由
一、按本件被告戊○○、丙○○及乙○○三人所犯均為死刑、無期徒刑
    、最輕本刑3年以上有期徒刑以外之罪，亦均非屬高等法院
    管轄之第一審案件，其等於準備程序中先就被訴事實均為有
    罪之陳述，經告知簡式審判程序之旨，並聽取檢察官、被告
    三人之意見後，本院合議庭依刑事訴訟法第273條之1第1項
    規定裁定進行簡式審判程序，是本案之證據調查，依同法第
    273條之2規定，不受同法第159條第1項、第161條之2、第16
    1條之3、第163條之1及第164條至第170條所規定證據能力認
    定及調查方式之限制，合先敘明。
二、上揭犯罪事實，業據被告三人於警詢、偵查及本院審理時均
    坦承不諱（警卷第3至9、11至23頁、偵卷第129至130、133
    至135、137至138、143至144、147至148頁、本院卷第440、
    446、450頁），核與證人即被害人丁○○（警卷第25至28頁）
    、證人陳雪雁（警卷第29至33頁）分別於警詢中之證述情節
    大致相符，並有監視器錄影翻拍畫面（警卷第47至55頁）、
    臺南市政府警察局永康分局扣押筆錄、扣押物品目錄表、扣
    押物品收據及扣押物品清單（警卷第35至45頁、偵卷第149
    頁）等資料在卷可稽，另有扣案之伸縮警棍1支可參。綜上
    所查，被告三人之自白核與事實相符，本件事證明確，被告
    三人犯行均堪認定，應依法論科。
三、論罪科刑：
（一）按犯前項之罪，而有下列情形之一者，得加重其刑至二分
      之一：一、意圖供行使之用而攜帶兇器或其他危險物品犯
      之。二、因而致生公眾或交通往來之危險，刑法第150條
      第2項定有明文。又刑法總則之加重，係概括性之規定，
      所有罪名均一體適用；刑法分則之加重，係就犯罪類型變
      更之個別犯罪行為予以加重，成為另一獨立之罪名。刑法
      第150條第2項，得加重其刑至二分之一，係就刑法第150
      條第1項之基本犯罪類型，參考我國實務常見之群聚鬥毆
      危險行為態樣，慮及行為人意圖供行使之用而攜帶兇器或
      者易燃性、腐蝕性液體，抑或於車輛往來之道路上追逐，
      對往來公眾所造成之生命身體健康等危險大增，破壞公共
      秩序之危險程度升高，而有加重處罰之必要，已就刑法第
      150條第1項犯罪類型變更之個別犯罪行為予以加重，而成
      另一獨立之罪名，自屬刑法分則加重之性質。
（二）經查：
　　⒈被告三人於案發前已知此行目的係因情感及債務糾紛而欲
      教訓被害人丁○○，被告三人在案發現場分別以徒手、持警
      棍等方式攻擊、毆打丁○○，主觀上有意圖供行使之用而攜
      帶兇器在公共場所聚集三人以上，並將對他人施以強暴之
      認識或故意甚明，且客觀上並有下手實施強暴行為之行為
      分擔。又其等上開聚集三人以上下手實施強暴之鬥毆行為
      ，依照一般社會通念，確實已經造成當地公眾或他人之危
      害、恐懼不安無訛。而其等所持之警棍等物，質地堅硬，
      丁○○因受上開物品毆打受有前述傷害，顯然上開物品均具
      相當殺傷力，當屬客觀上具有危險性，足以對人之生命、
      身體、安全構成威脅之兇器無疑。
　　⒉是核被告三人所為，均係犯刑法第150條第2項第1款、第1
      項後段之意圖供行使之用而攜帶兇器，在公共場所聚集三
      人以上下手實施強暴罪。
（三）被告三人就上開妨害秩序犯行，均具有犯意之聯絡及行為
      之分擔，均應論以共同正犯。然按刑法第150條之罪，係
      為保護社會整體秩序、安全，屬於國家法益，並非個人法
      益，縱行為人施以強暴脅迫之客體有數人，惟侵害國家法
      益仍屬單一，僅成立單純一罪。又本件犯罪構成要件須聚
      集三人以上，性質上屬於聚合犯，並應以在場共同實施或
      在場參與分擔實施犯罪之人為限，而依刑法條文有「結夥
      三人以上」者，其主文之記載並無加列「共同」之必要（
      最高法院79年度台上字第4231號判決意旨參照），是本條
      文以「聚集三人以上」為構成要件，應為相同解釋，故不
      予在主文加列「共同」。
（四）另前引之刑法第150條第2項規定，屬於相對加重條件，並
      非絕對應加重條件，是以，事實審法院應依個案具體情狀
      ，考量當時客觀環境、犯罪情節及危險影響程度、被告涉
      案程度等事項，綜合權衡考量是否有加重其刑之必要性。
      而依上述規定，法院對於行為人所犯刑法第150條第2項第
      1款之罪，是否加重其刑，本有自由裁量之權。本院審酌
      全案情節、被告三人之行為對社會秩序生危害程度，認未
      加重前之法定刑即足以評價被告三人之犯行，尚無加重其
      刑之必要。
（五）①被告丙○○前因毒品及恐嚇取財等案件，經本院以107年度
      聲字第298號裁定應執行有期徒刑2年2月確定，甫於109年
      4月10日縮短刑期執行完畢出監；②被告戊○○前因毒品等案
      件，經本院以107年度聲字第1973號裁定應執行有期徒刑1
      年確定，甫於108年9月8日縮短刑期執行完畢出監；③被告
      乙○○前因毒品等案件，經本院以105年度聲字第359號裁定
      應執行有期徒刑3年2月確定，甫於108年12月7日縮短刑期
      執行完畢出監等情，有臺灣高等法院被告（丙○○、戊○○、
      乙○○）前案紀錄表3份在卷可按，其等受徒刑之執行完畢
      後，5年以內故意再犯本件有期徒刑以上之罪，雖為累犯
      ，本院考量被告三人構成累犯之前案分別為毒品及恐嚇取
      財等罪，本案為妨害秩序罪，罪質迥異，所侵害之法益不
      同，且依其犯罪態樣、對於社會造成之危害，於刑法第15
      0條第1項後段之法定刑範圍內量刑，已足以反應其等惡性
      及所應負之罪責，參酌司法院釋字第775號解釋意旨，爰
      均不依刑法第47條第1項規定加重其刑。
（六）爰審酌被告三人因故與被害人有所糾紛，竟不思以和平理
      性方式化解爭執，而共同攜帶兇器在公共場所聚集，並對
      被害人施強暴，完全無視案發地點為公共場所，顯見渠等
      為解決私怨即視法紀為無物，均已嚴重影響人民安寧及危
      害公共秩序，均應予以非難，其等妨害社會秩序，實非可
      取；惟考量被告三人犯後均坦認犯行，被害人對其等亦不
      提出傷害告訴（警卷第27至28頁），兼衡被告丙○○自陳學
      歷為高職肄業、未婚無子女、曾從事粗工、日薪新臺幣（
      下同）1,200元，被告戊○○自陳高中畢業之教育程度、已
      婚無子女、曾從事工地板模工作、每月薪水近8萬元，被
      告乙○○自陳國小畢業之教育程度、未婚、育有1名未成年
      子女、曾從事板模工、日薪1,200元（本院卷第451頁）等
      一切具體情狀，分別量處如主文所示之刑，且均諭知易科
      罰金之折算標準。
四、沒收部分：
    扣案之伸縮警棍1支，係被告丙○○所有，供本案犯罪所用之
    物，業據被告丙○○供陳在卷（本院卷第451頁），爰依刑法
    第38條第2項前段規定，於被告丙○○主文項下宣告沒收之。
    　　　
據上論斷，應依刑事訴訟法第273條之1第1項、第299條第1項前
段，刑法第28條、第150條第1項後段、第2項第1款、第41條第1
項前段、第38條第2項前段，刑法施行法第1條之1第1項，判決如
主文。　　　
本案經檢察官施胤弘提起公訴，檢察官洪欣昇、甲○○到庭執行職
務。
中　　華　　民　　國　　110 　年　　11　　月　　15　　日
　　　　　　　　　刑事第十四庭  法　官　林岳葳
以上正本證明與原本無異
如不服本判決應於收受本判後20日內向本院提出上訴書狀，並應
敘述具體理由。其未敘述上訴理由者，應於上訴期間屆滿後20日
內向本院補提理由書狀（均須按他造當事人之人數附繕本）「切
勿逕送上級法院」。
  　　　　　　　　　　　　　　　書記官　黃得勝
中　　華　　民　　國　　110 　年　　11　　月　　17　　日

附錄本案論罪科刑法條全文：
中華民國刑法第150條
（公然聚眾施強暴脅迫罪）
在公共場所或公眾得出入之場所聚集三人以上，施強暴脅迫者，
在場助勢之人，處1年以下有期徒刑、拘役或10萬元以下罰金；
首謀及下手實施者，處6月以上5年以下有期徒刑。
犯前項之罪，而有下列情形之一者，得加重其刑至二分之一：
一、意圖供行使之用而攜帶兇器或其他危險物品犯之。
二、因而致生公眾或交通往來之危險。